【裁判字號】    92,聲,689
【裁判日期】    920703
【裁判案由】    聲明異議
【裁判全文】
臺灣士林地方法院民事裁定  九十二年度聲字第六八九號
    異  議  人
    即聲請人    丙○○
    代  理  人  甲○○
右異議人即聲請人對於本院提存所於民國九十二年五月三十日所為（九二）取字第一
０四三號處分，聲明異議，本院裁定如左：
    主      文
異議駁回。
訴訟費用由異議人負擔。
    理      由
一、本件異議意旨略以：異議人前辦理鈞院八十三年存字第三八０號提存事件時，以
    受取人乙○○住所不明，聲請公示送達及以異議人之住所地法院提存所辦理提存
    ，鈞院提存所乃通知異議人查報受取人住所是否確實不明，異議人未能詳加追查
    ，仍陳報受取人之住所不明，提存所即依異議人陳報函諭登報公示送達受取人之
    提存書，而准予辦理提存。查受取人辦理土地總登記時記載設籍桃園縣，依法本
    件應向台灣桃園地方法院提存所辦理提存，故異議人前向鈞院提存所辦理提存即
    屬錯誤，且瑕疵不因公示送達而補正，爰依法聲明異議云云。
二、按清償提存事件，應向清償地法院提存所為之。債權人在中華民國無住所或住所
    不明時，以在中華民國之居所視為住所，無居所或居所不明者，以其在中華民國
    最後之住所視為住所。債權人在中華民國無最後住所，或不能確知孰為債權人，
    致難依前二項定期清償地者，由債務人住所地法院提存所辦理之，提存法第四條
    第一、二及三項分別定有明文。第按清償提存之提存人於提存後，有提存出於錯
    誤之情形者，得提出相當確實之證明，聲請該管法院提存所返還提存物，提存法
    第十五條第一項、同法施行細則第二十七條第一項第三款分別定有明文。而所謂
    提存出於錯誤者，係指就形式上觀察，提存人於提存當時，對於提存當事人或提
    存標的物之認識發生錯誤而為提存而言，例如提存人所主張之受取權人為某甲，
    而依其所提出之關係文件上載之債權人為某乙是（最高法院八十五年度台抗字第
    七五八號、八十七年度台抗字第一一七號裁定可資參照）。
三、異議人前因與提存物受取人乙○○共有土地之處分事宜，就提存物受取人因土地
    處分應得之對價，而為清償提存，嗣異議人因不明提存物受取人住所，而於本院
    八十三年存字第三八０號提存書提存物受取人住所欄內之填載為「住所不明」，
    不知受取人者其事由欄內之記載則為「受取人住所不明聲請公示送達」等項，並
    提出共有土地標示及價金分配表、土地增值稅繳款書、八十三年一月二十一日登
    載於臺灣時報之公告等為據。迄至民國九十二年五月二十六日，異議人以提存管
    轄錯誤為由，向本院提存所請求取回提存物，而本院提存所以查無提存管轄錯誤
    之情事，於九十二年五月三十日經本院提存所以（九二）取字第一０四三號函駁
    回其請求等情，業經本院調取八十三年存字第００三八０號、九十二年度取字第
    一０四三號提存卷等查核屬實，均堪認為真實。
四、異議人雖執上情聲明異議，惟參以前開本院八十三年存字第００三八０號提存卷
    內之記載，可知異議人於提存時，即已知悉提存物受取人住所不明之事實，進而
    聲請公示送達，當時異議人之住所在臺北市士林區○○○路八一巷二七號，即屬
    本院轄區，而提存物受取人乙○○之住所，經本院提存所命異議人陳報及向桃園
    縣龜山鄉戶政事務所查詢之結果，因均無法查得乙○○在本國之設籍資料即無法
    確定其在本國之最後住所，遂依據前開提存法第四條第三項之規定准予提存，並
    對提存物受取人為提存通知之公示送達，核其提存並無管轄錯誤可言。再觀之異
    議人於提存時所提出之前述共有土地標示及價金分配表、土地增值稅繳款書、登
    報公告等文件，亦明確顯示異議人提存當時，就提存物之受領人、提存標的物及
    提存原因等項，均有明確之認知，即其提存並非出於對提存當事人或標的物之錯
    誤認識，並無若知其事情即不為意思表示之情事存在，尚難謂聲請人提存時內心
    之效果意思與外部之表示行為有不一致之情形，是異議人爰依提存法第十五條第
    一項第一款之規定，以提存出於錯誤為由，聲請領回提存物，於法亦有未合。從
    而，本件並無提存管轄錯誤或錯誤提存之事實存在，異議人任以該等理由請求取
    回提存物，經本院提存所依法予以駁回，經核並無違誤，異議人猶執前詞聲明異
    議，不能認為有據，應予駁回。
五、依提存法第二十條第一項、民事訴訟法第九十五條、第七十八條裁定如主文。
中      華      民      國    九十二    年      七      月      三      日
                                       臺灣士林地方法院民事第一庭
~B法      官  蕭錫証
右為正本係照原本作成。
如對本裁定抗告應於送達後十日內向本院提出抗告狀。
中      華      民      國    九十二    年      七      月      八      日
~B法院書記官  沈慧玲


司法院資訊處製作；財團法人民間司法改革基金會備份。
